臺灣高雄地方法院民事裁定
111年度消債更字第153號
聲  請  人  陳玉萍  
0000000000000000

0000000000000000

上列當事人因消費者債務清理事件聲請更生，本院裁定如下：
    主  文
聲請人丙○○自中華民國一一一年十月二十六日下午四時起開始更
生程序。
命司法事務官進行本件更生程序。
    理  由
一、聲請意旨略以：伊有不能清償債務情事，前依消費者債務清
    理條例（下稱消債條例）聲請前置協商成立，惟仍不得已毀
    諾。伊又未經法院裁定開始清算程序或宣告破產，爰聲請更
    生等語
二、按債務人不能清償債務或有不能清償之虞者，得依本條例所
    定更生或清算程序，清理其債務；債務人無擔保或無優先權
    之本金及利息債務總額未逾新臺幣（下同）1,200萬元者，
    於法院裁定開始清算程序或宣告破產前，得向法院聲請更生
    ；法院開始更生程序之裁定，應載明其年、月、日、時，並
    即時發生效力；法院開始更生或清算程序後，得命司法事務
    官進行更生或清算程序，必要時得選任律師、會計師或其他
    適當之自然人或法人1人為監督人或管理人，消債條例第3條
    、第16條第1項、第42條第1項、第45條第1項分別定有明文
    。
三、經查：
  ㈠聲請人曾依消債條例第151條第1項規定與最大債權金融機構
    乙○銀行請求前置協商成立，聲請人應自民國111年1月起，
    分144期，利率8％，每月清償9,438元，惟聲請人未依約繳款
    ，而於111年3月10日經乙○銀行通報毀諾，此有乙○銀行陳報
    狀【本院111年度消債更字第153號卷（下稱本案卷）第85至
    98頁】、協議書（本案卷第108至111頁）可參。惟聲請人於
    毀諾時係於正源通運股份有限公司任職，收入為25,885元，
    另有網拍收入5,000元，共30,885元，有網拍收入切結書（
    本案卷第113頁）、薪資明細表（本案卷第54頁）、正源通
    運股份有限公司陳報狀（卷第29頁)、勞工保險被保險人投
    保資料表【本院111年度司消債調字第118號卷（下稱調卷）
    第16至18頁】可考。以聲請人斯時之收入，扣除以111年度
    高雄市每人每月最低生活費之1.2倍即17,303元計算之必要
    生活費用，並扣除子女扶養費6,409元後（詳後述），已難
    負擔每月9,438元之還款金額，堪認聲請人有不可歸責於己
    之事由，致不能履行原協商條件。
　㈡聲請人復於111年3月18日提出債權人清冊，向本院聲請調解
    債務清償方案，經本院111年度司消債調字第118號受理，於
    111年4月25日調解不成立，聲請人於同日以言詞聲請更生等
    情，亦經本院依職權調取上開調解卷宗核閱無訛。
  ㈢聲請人於108年度至110年度申報所得各為277,200元、285,60
    0元、301,200元，平均每月所得各為23,100元、23,800元、
    25,100元（本裁定計算式均採元以下4捨5入），名下無財產
    ，有全球人壽保單解約金25,848元，原有國泰人壽保單，業
    因解約於109年6月24日領回11,230元；又聲請人於正源通運
    股份有限公司任職，109年3月至110年1月每月收入25,806元
    ，110年2月至12月每月收入25,839元，111年1月至5月平均
    每月收入約26,312元【計算式：（25,839＋25,885＋25,885＋2
    6,975＋26,975）÷5＝26,312】，另於臉書之「94愛買，好便
    宜」社團、LINE之「94愛買」群組販賣雜物，每月淨利約5,
    000元，未領補助或給付等情，有108年至109年綜合所得稅
    各類所得資料清單及財產歸屬資料清單（調卷第19至21頁）
    、110年稅務電子閘門財產所得調件明細表（本案卷第16頁
    ）、財產及收入狀況說明書（本案卷第133至134頁）、債權
    人清冊（本案卷第130至132頁）、戶籍謄本（本案卷第33頁
    ）、勞工保險被保險人投保資料表（調卷第16至18頁）、個
    人商業保險查詢結果表（本案卷第62頁）、財團法人金融聯
    合徵信中心前置協商專用債權人清冊（調卷第22至24頁）、
    信用報告（本案卷第44至53頁）、屏東縣政府函（本案卷第
    79頁、第82頁）、租金補助查詢表（本案卷第15頁）、勞動
    部勞動力發展署高屏澎東分署函（本案卷第31頁）、勞動部
    勞工保險局函（本案卷第30頁）、存簿暨交易明細表（調卷
    第11至13頁、本案卷第55至59頁）、正源通運股份有限公司
    陳報狀（本案卷第29頁）、薪資明細表（本案卷第54頁）、
    臉書社團網頁擷取畫面（本案卷第60頁）、網拍收入切結書
    （本案卷第113頁）、全球人壽保險股份有限公司函（本案
    卷第83至84頁）、國泰人壽保險股份有限公司函（本案卷第
    99至100頁）等附卷可證。依聲請人上述工作、收入及財產
    情況，堪認以其111年1月至5月平均每月收入，加計網拍收
    入，共31,312元（計算式：26,312＋5,000＝31,312），核算
    其償債能力，較為妥適。
  ㈣關於聲請人必要生活費用部分，聲請人雖主張每月支出18,00
    0元（包含每月補貼房屋費用、水電共9,000元，本案卷第13
    3至134頁）云云。惟按債務人必要生活費用，以最近1年衛
    生福利部或直轄市政府所公告當地區每人每月最低生活費1.
    2倍定之，消債條例第64條之2第1項定有明文。本院參酌衛
    福部社會司所公告111年度高雄市最低生活費為14,419元，
    又該最低生活費用之標準，係照當地最近1年平均每人可支
    配所得中位數60％訂定，依其基準之家庭收支調查報告調查
    表格式所示有關經常性支出之調查項目，包括利息支出、食
    品、衣著、房租及水費、電費、醫療保健、交通、娛樂、教
    育等，已涵蓋聲請人所陳報之支出項目。是本院認聲請人必
    要生活費用以最低生活費之1.2倍即17,303元計算已足，逾
    此範圍難認必要。
  ㈤關於聲請人扶養支出部分，聲請人稱須單獨負擔未成年長女
    謝○欣之扶養費，每月12,000元。經查，謝○欣係98年4月生
    ，現就讀國中，於108年度至110年度均無申報所得，名下無
    財產，未領取補助等情，此有戶籍謄本（本案卷第33至34頁
    ）、稅務電子閘門財產所得調件明細表（本案卷第76至78頁
    ）、學生證（本案卷第114頁）、屏東縣政府函（本案卷第7
    9頁）、存簿（本案卷第64至65頁）附卷可考。謝○欣既未成
    年，名下復無財產，客觀上堪認有受扶養之必要。又按父母
    對於未成年子女之扶養義務，不因結婚經撤銷或離婚而受影
    響，民法第1116條之2規定甚明。是聲請人固已離婚且由前
    配偶丁○○行使負擔未成年子女謝○欣之權利義務，並提出離
    婚協議書在卷可按（見本案卷第81頁背面），其與前配偶丁
    ○○對於未成年子女仍應盡扶養義務。經審酌丁○○於108年度
    至110年度申報所得各為694,509元、698,669元、633,264元
    ，平均每月所得各為57,876元、58,222元、52,772元，名下
    有2014年出廠車輛1部，並有房屋、土地各1筆，前與債權人
    前置協商成立，經臺灣臺北地方法院102年度司消債核字第6
    814號裁定認可，有稅務電子閘門財產所得調件明細表（本
    案卷第123至128頁）、消債事件查詢結果（本案卷第141頁
    ）可稽，且聲請人並未舉證丁○○之經濟狀況顯然低於聲請人
    甚多而應由聲請人負擔全部扶養義務，本院認兩人應平均分
    擔扶養費用。又按受扶養者之必要生活費用，準用第1項規
    定計算基準數額，並依債務人依法應負擔扶養義務之比例認
    定之，消債條例第64條之2第2項亦有明定。因謝○欣與聲請
    人母親於屏東同住，無房屋費用支出，爰自其必要生活費用
    中扣除相當於房屋支出所佔比例（約24.36％，111年度臺灣
    省每人每月不含房屋支出之最低生活費之1.2倍12,917元）
    ，再由聲請人與丁○○共同負擔，聲請人應負擔6,459元（計
    算式：12,917÷2＝6,459），逾此範圍，不予採計。
  ㈥承上，聲請人目前每月平均收入31,312元，扣除個人必要支
    出17,303元、子女扶養費6,459元後，剩餘7,550元，而聲請
    人目前負債總額為978,468元（調卷第48至50頁、第52至59
    頁、第63至64頁，包括：合作金庫銀行、台北富邦銀行、國
    泰世華銀行、甲○銀行、乙○銀行、永豐銀行、玉山銀行、台
    新銀行、台灣樂天信用卡股份有限公司、勞動部勞工保險局
    ），扣除全球人壽保單解約金後，以每月所餘逐年清償，至
    少須約11年【計算式：（978,468－25,848）÷7,550÷12≒11】
    始能清償完畢，應認其已不能清償債務。此外，聲請人無擔
    保或無優先權之債務總額未逾1,200萬元，且無消債條例第6
    條第3項、第8條或第46條各款所定駁回更生聲請之事由存在
    。則聲請人聲請更生為有理由，應予准許，爰命司法事務官
    進行本件更生程序。
四、依消債條例第11條第1 項、第45條第1 項、第16條第1 項，
    裁定如主文。
中　　華　　民　　國　　111 　年　　10　　月　　26　　日
              　　民事庭　　　法　官  陳美芳
以上正本係照原本作成。
本裁定不得抗告。　　　　　　　　　  　
中　　華　　民　　國　　111 　年　　10　　月　　26　　日
                              書記官  胡美儀